臺灣嘉義地方法院交通事件裁定　　　　 95年度交聲字第209號
原處分機關　交通部公路總局嘉義區監理所
異　議　人
即受處分人　甲○○
上列異議人即受處分人因違反道路交通管理處罰條例案件，對於
交通部公路總局嘉義區監理所95年8月17日所為之處分（嘉監裁
字第裁70-L00000000號裁決書）聲明異議，本院裁定如下：
    主  文
異議駁回。
    理  由
一、原處分機關處分意旨略以：異議人即受處分人甲○○（下稱
    異議人）於民國九十五年六月四日中午十二時十三分許，駕
    駛臺灣化學纖維股份有限公司車牌號碼Ｋ３－８３８號曳引
    車附掛車牌號碼ＴＣ－９６號拖車，途經嘉義縣新港鄉月眉
    村嘉一五九線八點三公里處，在該線公路與中洋路交岔路口
    ，欲右轉進入中洋路時，與吳政峰騎乘車牌號碼ＰＭ３－３
    ６８號重型機車發生擦撞而肇事，經嘉義縣警察局民雄分局
    舉發「駕駛汽車違反道路交通安全規則（轉彎車未讓直行車
    先行舉發單無肇事致使他人受傷」，經核無誤，依道路交通
    管理處罰條例第六十一條第三項裁處記違規點數三點（裁決
    書贅載第一款），應無不合，其聲明異議應無理由等語。
二、聲明異議意旨則以：當日駕駛車輛欲右轉時，已到達該路口
    中心處並開始右轉，但從後照鏡看見吳政峰騎乘機車從右後
    方加速而來，為免相撞即暫停，讓吳政峰之機車先行通過，
    然吳政峰卻因飲酒而車速過快，未及煞車致直接撞上交叉路
    口對面之鐵皮屋，受有傷害，伊所駕駛之車輛並未與被害人
    機車發生任何擦撞，實係被害人騎乘機車車速過快所導致，
    並提出衛星定位運輸管理系統之行車紀錄表為據，即警方舉
    發及處分機關裁決並無理由，為此對原處分不服，因而聲明
    異議云云。
三、按「行為後法律或自治條例有變更者，適用行政機關最初裁
    處時之法律或自治條例；但裁處前之法律或自治條例有利於
    受處罰者，適用最有利於受處罰者之規定」，行政罰法第五
    條定有明文。查道路交通管理處罰條例第四十八條及第六十
    一條業於九十四年十二月十四日公布修正，並於九十五年七
    月一日施行，本件異議人行為時，上開修正條文並未施行，
    而比較修正前後第六十一條第三項之規定，並無不同，第四
    十八條第一項第六款則修正刪除「或直行車尚未進入交岔路
    口，而轉彎車已達中心處開始轉彎，直行車不讓轉彎車先行
    者」（見本院卷第四十一至四十四頁）。本案嘉義縣警察局
    於九十五年七月三日填單舉發異議人「駕駛汽車違反道路交
    通安全規則（轉彎車未讓直行車）肇事致使他人受傷」之違
    規，而由原處分機關於九十五年八月十七日裁決上開違規之
    處罰，並有舉發違反道路交通管理事件通知單、裁決書在卷
    可稽（見本院卷第十、十四頁），又違反道路交通管理處罰
    條例第十二條至第六十八條，由公路主管機關處罰，同條例
    第八條第一項第一款亦有明定，即本件異議人所涉違反道路
    交通安全規則之違規，由處罰機關即原處分機關於九十五年
    八月十七日為裁決時，比較異議人所違規之法條，依上揭行
    政罰法之規定，自應適用最初裁處時之法律，即九十四年十
    二月十四日修正後，九十五年七月一日施行之道路交通管理
    處罰條例予以論處，先予敘明。另本案經嘉義縣警察局民雄
    分局為交通事故初步分析研判，認肇因係異議人於上揭地點
    駕駛車輛右轉，轉彎車未讓直行車先行，舉發「駕駛汽車違
    反道路交通安全規則（轉彎車未讓直行車）肇事致使他人受
    傷」，經異議人到案陳述，然原處分機關認上揭舉發並無違
    誤，於九十五年八月十七日依道路交通管理處罰條例第六十
    一條第三項（裁決書贅載第一款），裁處記違規點數三點，
    而異議人於收受裁決書即九十五年八月二十一日翌日起二十
    日內之九十五年九月九日向本院提出交通聲明異議，皆有前
    揭舉發通知單、裁決書及嘉義縣警察局之交通事故初步分析
    研判表、中華郵政掛號郵件收件回執等件存卷為憑（見本院
    第十、十二、十四、四十頁），是異議人本案之聲明異議並
    無不合。至於異議人本件交通過失傷害案件，亦經臺灣嘉義
    地方法院檢察署檢察官以九十五年度偵字第六六二三號起訴
    ，並經本院於九十六年五月十五日，以九十五年度交訴字第
    八十三號判決在案，異議人同意援用上開刑事案件之警卷、
    偵查及法院刑事卷內之相關人證及物證（以下即稱警卷、偵
    卷、本院刑事卷），作為認定本件交通聲明異議案件之證據
    （參見本院卷第三十八頁），本院核相關證人之證述及相關
    卷證資料，並無不法取供或其他瑕疵等情形，認作為本件交
    通聲明異議案件之證據，應屬適當，併附說明。
四、經查：
(一)異議人對於其駕駛車牌號碼Ｋ３－８３８號曳引車附掛車牌
    號碼ＴＣ－９６號拖車，於九十五年六月四日中午十二時十
    三分許途經上揭路段之交岔路口處，欲右轉進入中洋路時，
    適右側有被害人吳政峰騎乘車牌號碼ＰＭ３－３６８號重型
    機車沿嘉義縣第一五九線公路機車優先道由南往北方向同向
    駛至該路口時，機車直接撞上該交岔路口東北側中洋路上之
    鐵皮屋，被害人因而受有左橈、尺骨骨折，右第二、三、四
    蹠骨骨折，前額撕裂傷，右肱骨髁開放性骨折，右手肘皮膚
    缺損，左膝挫傷併後十字韌帶撕裂性骨折，牙齒斷裂及搖動
    等傷害一節，異議人並不爭執，復經被害人於刑事案件審理
    時指訴纂詳，亦有道路交通事故現場圖、道路交通事故調查
    報告表、交通事故現場照片、診斷證明書等件存卷可參（見
    警卷第二十二至二十五、三十一至三十三件、三十五至四十
    八頁），是被害人確因本件交通事故受有傷害，堪先認定。
(二)證人即當時行經同一交岔路口且在交岔路口東側等候號誌之
    李忠銘於刑事案件審理時證稱：聯結車車頭有越過行人穿越
    道，還在北港路上，但已經切到外側車道進入一點點等語（
    見本院刑事卷第九十五頁），再參以異議人於本院調查時稱
    ：車頭已經過斑馬線，但機車道還有三分之二的空間足供吳
    政峰騎乘機車通過等語（見本院卷第三十八頁），另於刑事
    案件之警詢時所陳：車頭大約佔機車道三分之一時，看到吳
    政峰從右側很快衝過去，立刻煞住車子等語（見警卷第三頁
    ），又異議人車輛車頭加車尾十三公尺（見本院刑事卷第八
    十六頁），顯見異議人駕駛車輛行經上開路段，車頭已偏向
    右邊機車優先道行進路線，再輔以異議人車輛與被害人機車
    之車身均未有明顯之擦撞痕跡，僅被害人自行以金屬線在機
    車左側車身之坐墊鑰匙孔上所裝置突出物處有明顯受前後拉
    扯之撕裂痕跡，撕裂痕跡高度且為五十至六十公分之間，而
    異議人車輛右側接近車首處亦留有線狀物之前後刮擦痕跡，
    高度亦為五十至六十公分，此有上開現場照片及比對照片在
    卷可稽，依擦痕走向及高度吻合之程度研判，被害人於騎乘
    機車通過異議人車頭時，因異議人車頭僅稍微右偏，被害人
    機車上開突出物與異議人車輛有觸碰致生刮痕，而非直接重
    擊異議人車輛之車頭車身部分，得以推論異議人車輛於未達
    路口中心點時，即開始有右轉彎之動作，且僅車頭稍微右偏
    在機車優先道上，應屬無疑。又異議人於本件交通事故第一
    次警詢時稱：大約三十公尺前看到被害人從右側很快衝過去
    ，立即煞住車輛，對方因此衝向右前方鐵皮屋等語（見警卷
    第三頁），是異議人既已見到被害人騎乘機車距離其駕駛車
    輛後方之不遠處，且因其車長十三公尺，即被害人尚在車輛
    之後方，則自應禮讓被害人所騎乘之機車直行車先行後始可
    轉彎，惟異議人未讓直行車先行卻逕開始右轉，即異議人執
    詞已進入路口中心處開始轉彎等情，並非有據，難以採信。
    至於異議人提出衛星定位運輸管理系統之行車紀錄表，顯示
    車輛於該路口處有停止之情形，而時速為零之前後時間，車
    速亦甚為緩慢，亦屬趨於靜止之緩行狀態，然究竟異議人車
    輛車頭已有右偏後始有停止之動作，抑或於被害人騎乘機車
    通過撞上鐵皮屋後，異議人車輛始完全停止，並無法從該行
    車紀錄表推斷之，況且證人李忠銘證述：車禍發生前看到聯
    結車，車子係緩緩右轉，並未看到其右轉有暫停一節（見本
    院刑事卷第九十四頁），是異議人縱使確有停等被害人騎乘
    機車通過，亦無從證明係在路口中心處開始轉彎而讓被害人
    騎乘之機車先行通過，即該行車紀錄表無法作為有利於異議
    人之憑據。
(三)再者，證人李忠銘亦證稱：吳政峰騎乘之機車一瞬間由左向
    右衝過去，因為車速很快，看不出機車顏色等語（見警卷第
    二十頁；本院刑事卷第九十四、九十五頁），佐以前揭警卷
    所附之道路交通事故現場圖及現場照片所示，現場並無任何
    機車煞車痕跡，且機車係穿越交岔路口直接撞上鐵皮屋，卡
    在鐵皮屋中而未倒下等情，皆證異議人所稱被害人騎乘機車
    速度很快一節，應可採信。至於異議人以並不知機車撞上鐵
    皮屋或並未撞到被害人之機車，本件實係被害人飲酒騎乘機
    車失控所導致等語置辯，然異議人所稱被害人距離其三十公
    尺前即發現之，以被害人騎乘機車車速時速六十公里計算（
    按以時速六十公里計算，每秒行進之距離約為十六公尺），
    三十公尺僅費時約一點八秒，而該公路與中洋路交岔路口東
    側之寬度為十六點二公尺，完全通過僅需約一秒，則異議人
    車輛既已呈現靜止或幾近於靜止之微速狀態，衡情應無由不
    知被害人機車從其右側通過而旋撞上對面之鐵皮屋一節，況
    且證人李忠銘在該路口停等紅燈，於緊閉車窗之情況下，仍
    聽到被害人機車撞到鐵皮屋之碰撞聲（見本院刑事卷第九十
    六頁），另證人即警員李建興亦證稱：異議人有將車窗搖下
    ，頭往外看等語（參見本院刑事卷第八十一頁），又異議人
    於本院調查時亦坦認確有搖下車窗，雖辯稱係起步後轉彎近
    中洋路後，要注意前方車況，才搖下車窗，看到被害人機車
    撞上鐵皮屋等語（見本院卷第三十八頁），益徵其所稱未聽
    聞任何撞擊聲，不知被害人機車撞到鐵皮屋一節，實難採信
    ，且當時天氣晴、日間自然光線、視距良好，柏油道路乾燥
    、無缺陷及障礙，依異議人之智識、能力，又無不能注意情
    事，竟疏未注意駕駛車輛於轉彎之際，本應禮讓直行車先行
    ，卻逕開始右轉，於已佔用部分機車優先道行進路線，致同
    向在右側騎乘機車之被害人見狀，閃避不及，稍右偏直接衝
    撞對面之鐵皮屋而受有前揭傷害，異議人違規行為與被害人
    受傷之結果，應有相當因果關係，即異議人顯有轉彎車未讓
    直行車先行之違規，而肇事使被害人受傷，應堪認定，至於
    被害人之飲酒或超速之違規，縱就本件交通事故之發生亦有
    過失，因道路交通管理處罰條例第六十一條第三項規定，不
    以「受傷者全無過失」為要件，也未因肇事者過失程度有所
    區別，即仍無法免除異議人違反道路交通管理處罰條例規定
    之裁罰，復有本院九十五年度交訴字第八十三號刑事判決為
    相同之認定，此有判決書一份附卷足參（見本院卷第四十七
    至五十九頁），堪認異議人駕駛車輛，行經上開路段，有轉
    彎車未讓直行先行之違規，致肇事使被害人受傷，允無疑義
    。
(四)綜上所述，本件異議人駕駛曳引車附掛拖車，行經上開路段
    之交岔路口處，欲右轉彎進入中洋路時，未禮讓同向右側直
    行之被害人騎乘機車先行，致被害人閃避不及，所騎乘之機
    車穿越交岔路口直接撞及鐵皮屋而受傷，故異議人有轉彎車
    未讓直行車先行之違規事實，又因該違規行為致被害人受傷
    ，甚為明確。從而，原處分機關依據道路交通管理處罰條例
    第四十八條第一項第六款、第六十一條第三項之規定，裁處
    異議人記違規點數三點，核無不當。本件異議為無理由，應
    予駁回。
五、據上論斷，應依道路交通管理處罰條例第八十七條第二項、
    道路交通案件處理辦法第十九條，裁定如主文。
中　　華　　民　　國　　96　　年　　5 　　月　　29　　日
                  交通法庭法　官　林青怡
上列正本證明與原本無異。
如不服本裁定，應於裁定送達後5日內向本院提出抗告狀（應附
繕本）。
中　　華　　民　　國　　96　　年　　5 　　月　　29　　日
                          書記官  李佳惠
